【裁判字號】    92,重上更(五),38
【裁判日期】    921208
【裁判案由】    違反稅捐稽徵法等
【裁判全文】
臺灣高等法院花蓮分院刑事裁定                九十二年度重上更(五)字第三八號
    上  訴  人  臺灣高等法院花蓮分院檢察署檢察官
    被      告  乙○○
                甲○○
    共      同
    選任辯護人  林武順律師
右上訴人因被告等違反稅捐稽徵法等案件，不服本院中華民國八十五年三月二十八日
第二審判決（八十五年度上訴字第二七號），提起上訴，裁定後經最高法院第五次發
回，本院裁定如左：
    主  文
上訴駁回。
    理  由
一按上訴期間為十日，自送達判決後起算，刑事訴訟法第三百四十九條前段定有明文
  ，又對於檢察官之送達，應向承辦檢察官為之，亦為同法第五十八條前段所明定。
  另按刑事訴訟法第六十二條規定：「送達文書，除本章有特別規定外，準用民事訴
  訟法之規定」，而依民事訴訟法第一百四十一條關於送達證書之立法理由為：「送
  達證書，為送達之證據方法，非完成送達之行為也，即不備載本條所列之事項，亦
  非當然無效，不記載送達證書之事項，亦非當然無效，不記載送達證書之事項，得
  依證人及其他證據之方法而證明．．．故送達不能因未作送達證書，作為無效，若
  不作送達證書，得藉送達證書外之證據方法( 例如送達人為證人而訊問時 )證明送
  達」：最高法院二十一年抗字第二十六號判例亦釋示：「送達之年、月、日、時除
  反證外，應以送達證書所記載為準」，凡此均歷歷闡明送達係以「將書狀實際交付
  於應受送達人」時，即為送達行為之完成，而送達證書不過送達之證據方法爾( 此
  部分論述引自本院八十七年重上更(三)字第四十五號卷第四十四頁所附監察院司法委
  員會對法務部及臺灣高等法院檢察署糾正案文 )。
二按上訴期間為十日，自送達判決後起算，刑事訴訟法第三百四十九條前段定有明文
  。又對於檢察官之送達，應向承辦檢察官為之，承辦檢察官不在辦公處所時，向檢
  察長為之，同法第五十八條亦定有明文。從而對檢察官為判決書之送達，應於辦公
  處所為之，如承辦檢察官因公執行職務不在辦公處所，或差假不在辦公處所，或其
  他之事由不能收受送達之判決書時，即應向檢察長為之。再上訴期間為法定不變期
  間，檢察官收受判決書送達之日期，影響訴訟當事人之權益，並關係案件之是否確
  定。因之，承辦檢察官對判決書之送達，除有正當理由不能收受外，應即為收受送
  達，否則無異將案件之確定與否，及訴訟當事人之權益，繫於承辦檢察官對於判決
  書收受與否之恣意，不僅違背上訴期間為法定不變期間之立法精神，抑為權利正當
  行使之逾越。從而如判決書之送達當日，已得在辦公處所會晤承辦檢察官，並已交
  付應送達之判決書，或客觀上已置於可收受送達之狀態（如放置於承辦檢察官辦公
  桌上，而為承辦檢察官所知且未拒絕），雖承辦檢察官未能立即「簽收」表示已收
  受送達，但並無正當之理由，足認其不能於同日或其後為「簽收」表示已收受該判
  決書之送達，揆之上述理由，應認該承辦檢察官客觀上於該日已可收受該應受送達
  之判決書，進而認該交付判決書之當日，即為合法之送達之日期（最高法院九十一
  年度台上字第二九二號、第四二六八號、八十九年度台上字第五三五九號判決，亦
  均同此見解）。
三查本案經一審法院判決被告乙○○、甲○○無罪後，檢察官不服提起上訴，本院八
  十五年度上訴字第二七號判決駁回檢察官上訴，有本院前開卷宗內附資料可稽。依
  據本院「送達檢察官裁判書類登記簿」之記載，本院前開判決之「交付送達」日期
  為：（八十五年）四月十七日；「送件」日期為：（八十五年）四月十七日；檢察
  官收受文件欄則蓋有「檢察官崔紀鎮八十五年七月十日」職名章，已經本院調閱八
  十五年度「送達檢察官裁判書類登記簿」（以下簡稱「登記簿」）原本查明後予以
  以影印附卷可稽（見本院重上更(四)卷第一一六頁）。再經負責本院對檢察官送達業
  務之副法警長吳信惠於本院（重上更(四)）調查時明確證稱：「本件判決是書記官於
  八十五年四月十七日交付給我送達，我是在當天就照慣例把判決正本夾在本院『登
  記簿』內，並於上班時間放在檢察官的辦公桌上，我可以確定我交付判決書時，檢
  察官是有上班，若檢察官未上班，檢察官辦公室的門是不會開著的（註：該署檢察
  官是一人單獨一間辦公室）。」、「登記簿上所登載的『交付送達日期』，就是承
  辦書記官交付判決正本給我的日期；『送件日期』就是我將判決正本夾在登記簿內
  放在檢察官辦公桌上的日期，我一向都是據實記載。」、「我不知道（檢察官為何
  沒有在收受判決正本當天在登記簿上蓋章），但是當天有同時送達三件判決正本，
  我在八十五年四月二十三日因為另有判決正本要送達同一檢察官，所以前去檢察官
  辦公室取回登記簿（因每位檢察官都有專用的「登記簿」），要登記另外送達的判
  決正本，當時我取回的是空簿子，裡面原來所夾的三件判決正本都已被抽去，但是
  檢察官並沒有在上面（檢察官收受文件欄）蓋章。」（見本院重上更(四)卷第一一九
  至一二○頁）。經核吳信惠依據前開「登記簿」之記載所為之證言與承辦書記官於
  本件送達證書上所記載之「本件應於四月十七日送達」之內容（見本院八十五年度
  上訴字第二七號卷第五九頁送達證書左側上方空白處之記載），及臺灣高等法院花
  蓮分院檢察署九十二年一月三日花分檢吉人字第○九二○○○○○一○號函復：「
  本署檢察官崔紀鎮於八十五年四月十七日在勤」等情吻合（見同上卷第一四五頁）
  ，堪認吳信惠前揭證詞確與事實相符。吳信惠既已於八十五年四月十七日將本院八
  十五年度上訴字第二七號判決書正本放置於承辦檢察官崔紀鎮之辦公桌上，在客觀
  上已置於檢察官可收受送達之狀態，而為承辦檢察官所知且未拒絕，雖承辦檢察官
  未能立即「簽收」表示已收受送達，惟依前揭說明，仍應認該承辦檢察官客觀上於
  該日已可收受該應受送達之判決書，進而認該交付判決書之當日，即為合法之送達
  之日期。因此，自八十五年四月十七日合法送達之日起，十日之上訴期間即應開始
  起算，計至八十五年四月二十九日屆滿（二十七日、二十八日為週六及週日），乃
  檢察官遲至八十五年七月十五日始向本院提出上訴（見最高法院八十六年度台上字
  第三三四一號卷第三頁），顯已逾上訴期間，其上訴不合法，應予駁回。
四至最高法院本次發回意旨以：對於檢察官之送達，應向承辦檢察官為之；承辦檢察
  官不在辦公處所時，向首席檢察官（檢察長）為之，刑事訴訟法第五十八條定有明
  文。本件原審法院之八十五年度上訴字第二七號刑事判決正本，於八十五年四月十
  七日由該院之副警長吳信惠送至承辦檢察官辦公室時，自應依上開規定辦理，如承
  辦檢察官不在辦公處所，應向首席檢察官（檢察長）為之，乃為送達之該副警長並
  未於當日將上開刑事判決書正本交由承辦檢察官收受，亦未向首席檢察官（檢察長
  ）為送達，僅將之放置於承辦檢察官辦公室，自不發生合法送達之效力。又上訴期
  間自送達判決後起算，係指經有合法之送達者而言，如該項判決並非合法送達，祇
  能以受送達人實際接受判決時為起算上訴期間之標準（本院二十八年上字第八號判
  例參照）。雖檢察官不得無故遲廷收受判決正本，惟本件原審法院之副警長於送達
  前述刑事判決時，因未依刑事訴訟法第五十八條規定辦理，致送達不合法，依前揭
  判例意旨，祇能以受送達人實際接受判決時為起算上訴期間之標準。在此情形自應
  確實究明該承辦檢察官實際接受前述刑事判決正本之日期，以資判斷檢察官是否於
  法定期間內上訴。原審未查明承辦檢察官實際接受判決正本之日期，逕以該檢察官
  於原審法院之副警長吳信惠送達判決之八十五年四月十七日在勤並無差假情形，於
  該日在客觀上其已可收受判決，卻不立即加以簽收，即已生合法送達之效力為由，
  認檢察官之上訴已逾期，顯有違誤等語。經查：刑事訴訟法第五十八條所定「承辦
  檢察官不在辦公處所時，向首席檢察官（檢察長）為之」，係指承辦檢察官因公執
  行職務不在辦公處所，或差假不在辦公處所或其他之檢察官有不能收受（簽收）送
  達文書之障礙事由存在時，應即向檢察長為之而言（最高法院八十九年度台上字第
  五三五九號判決同此見解）。是承辦檢察官如非有前揭障礙事由存在，當日必在辦
  公辦所，縱一時有事外出，亦必於當日下班前，返回辦公處所。本件承辦檢察官崔
  紀鎮於八十五年四月十七日，既屬在勤，顯見並無前揭障礙事由，而副警長吳信惠
  將判決正本置於檢察官辦公處所，縱崔檢察官當日一時有事外出，惟於當日下班前
  返回，必可發覺，揆諸前述(二)之理由，在客觀上，應認檢察官於當日已可收受判決
  正本，進而可認當日即為檢察官實際接受判決正本之日期，併予明。
五據上論斷：應依刑事訴訟法第三百八十四條前段，裁定如主文。
中      華      民      國    九十二    年     十二     月      八      日
                                審判長法官  吳  鴻  章
                                      法官  林  德  盛
                                      法官  黃  永  祥
右正本證明與原本無異。
如不服本裁定，應於送達後五日內向本院提出抗告狀。
                                    書記官  吳  家  瑩
中      華      民      國    九十二    年     十二     月      八      日


司法院資訊處製作；財團法人民間司法改革基金會備份。
